臺灣臺北地方法院民事判決
　　　　　　　　　　　　　　　　  111年度北簡字第10081號
原      告  謝怡娟  
被      告  馨琳揚企管顧問有限公司


法定代理人  唐明良  
訴訟代理人  游純明  
上列當事人間請求債務人異議之訴事件，本院於民國111年8月4
日言詞辯論終結，判決如下：
    主      文
本院一一一年度司執字第五二五九七號清償債務強制執行事件之
強制執行程序，應予撤銷。
訴訟費用由被告負擔。
    事實及理由
一、原告起訴主張：原告前於民國98年9月20日向訴外人亞太電
    信公司（下稱亞太電信）申請租用門號0000000000號、0000
    000000號；於98年10月15日向訴外人威寶電信股份有限公司
    （下稱威寶電信）申請租用門號0000000000號使用，並積欠
    電信費共計1萬5,426元。又被告帳單逾期日分別為103年12
    月1日、103年8月1日及102年1月25日，然電信費請求權時效
    僅有2年，被告卻遲至111年2月11日始向法院聲請向原告核
    發支付命令，其請求權顯已罹於時效，爰依強制執行法第14
    條第1項規定提起債務人異議之訴等語。並聲明：鈞院111年
    度司執字第52597號強制執行事件（下稱系爭執行事件）之
    強制執行程序應予撤銷。
二、被告則以：原告於98年9月20日向亞太電信租用門號0000000
    000號使用，截至103年11月10日止，積欠電信費新臺幣（下
    同）2,350元、專案補償款6,103元，共計8,453元（計算式
    ：2,350元＋6,103元＝8,453元）、租用0000000000號使用，
    截至103年7月10日止，積欠電信費3,039元、專案補償款2,9
    43元，共計5,982元（計算式：3,039元＋2,943元＝5,982元）
    ；於98年10月15日向威寶電信租用門號0000000000號使用，
    截至102年1月25日止，積欠電信費991元，以上合計1萬5,42
    6元（計算式：8,453元＋5,982元＋991元＝1萬5,426元）迄今
    尚未清償。又被告前已向臺灣雲林地方法院（下稱雲林地院
    ）聲請對原告核發110年度司促字第10011號支付命令確定在
    案（下稱系爭支付命令），是被告之請求權已有中斷時效之
    效力，且被告於111年3月29日復以系爭支付命令向雲林地院
    聲請對原告強制執行，經雲林地院於111年4月12日換發111
    年度司執字第12293號債權憑證（下稱系爭債權憑證），其
    後被告又以系爭債權憑證為執行名義對原告聲請強制執行，
    經鈞院執行處以系爭執行事件受理在案。是因被告已於111
    年4月12日換發系爭債權憑證，被告之請求權時效應自斯時
    起重新起算5年，故被告之請求權尚未罹於時效。而關於電
    信費部分，電信費應每月繳納，此稱為「月租費」，屬使用
    行動電話之人均明知事項，而申辦門號時亦稱為「月租方案
    」，故電信費性質應屬租金，應適用5年時效期間；關於專
    案補償金部分，補償金並非隨同電信費於每月租金或日常情
    況收取，僅獨立發生於債務人未履約時，故應屬違約金性質
    ，應適用15年時效期間等語，資為抗辯。並聲明：原告之訴
    駁回。
三、經查，原告於98年9月20日向亞太電信租用門號0000000000
    號使用，並於100年9月14日續約後，復於102年9月29日換約
    ，並積欠電信費2,350元、專案補償款6,103元，共計8,453
    元（計算式：2,350元＋6,103元＝8,453元）、租用000000000
    0號使用，積欠電信費3,039元、專案補償款2,943元，共計5
    ,982元（計算式：3,039元＋2,943元＝5,982元）；於98年10
    月15日向威寶電信租用門號0000000000號使用，積欠電信費
    991元，以上合計1萬5,426元（計算式：8,453元＋5,982元＋9
    91元＝1萬5,426元），而被告前向雲林地院聲請對原告核發
    系爭支付命令，並於111年3月29日向雲林地院聲請對原告提
    起強制執行，經雲林地院於111年4月12日換發系爭債權憑證
    ，其後被告又以系爭債權憑證為執行名義對原告聲請強制執
    行，經本院執行處以系爭執行事件受理在案，此有行動服務
    申請書、專案同意書、電信服務費收據、專案補償款繳款單
    、電信費帳單、債權讓與證明書、債權讓與暨強制執行(預
    告)通知函及系爭債權憑證等件在卷可稽（見本院卷第21至5
    8頁），且為兩造所不爭執，均堪信為真實。
四、得心證之理由：
（一）按執行名義成立後，如有消滅或妨礙債權人請求之事由發
      生，債務人得於強制執行程序終結前，向執行法院對債權
      人提起異議之訴。強制執行法第14條第1前段定有明文。
      所謂消滅債權人請求之事由，例如清償、提存、抵銷、免
      除、混同、債權讓與、債務承擔、更改、消滅時效完成、
      解除條件成就、契約解除或撤銷、另訂和解契約，或其他
      類此之情形。又債務人異議之訴，係以排除執行名義之執
      行力為目的，故提起此一訴訟之原告，固得請求判決宣告
      不許就執行名義為強制執行，以排除該執行名義之執行力
      ，使債權人無從依該執行名義聲請為強制執行，惟如債權
      人已就債務人之財產聲請強制執行，則債務人亦得請求撤
      銷該強制執行程序，以排除其強制執行。
（二）關於電信費部分：
　　　按「電信」係指利用有線、無線，以光、電磁系統或其他
      科技產品發送、傳輸或接收符號、信號、文字、影像、聲
      音或其他性質之訊息；「電信服務」，係指利用電信設備
      所提供之通信服務。電信法第2條第1款及第3款分別定有
      明文。商人、製造人、手工業人所供給之商品及產物之代
      價之請求權，因2年間不行使而消滅。民法第127條第8款
      亦有規定。而民法第127條第8款之「商品」，法文上雖無
      明確定義，惟該條所定之請求權，立法意旨即謂本條所臚
      列之請求權均有宜速履行，亦有速行履行之性質。另該款
      所定，商人、製造人、手工業人所供給之商品及產物之代
      價，係指商人就其所供給之商品及製造人、手工業人就其
      所供給之產物之代價而言，蓋此項代價債權多發生於日常
      頻繁之交易，故賦與較短之時效期間以促從速確定（最高
      法院39年台上字第1155號判例意旨參照）。衡以電信公司
      經營電信業務，即提供有線、無線之電信網路發送、傳輸
      或接收符號、信號、文字、影像、聲音或其他性質之訊息
      而向使用者收取對價，且現今社會無線通信業務益加蓬勃
      發展，使用至為頻繁，基於此類電信服務之債權實有從速
      促其確定之必要性，應認「電信服務」亦為民法第127條
      第8款所稱之「商品」，則電信費用請求權，應有該款規
      定2年短期時效之適用，以符此類權利宜速履行之立法目
      的，臺灣高等法院暨所屬法院92年法律座談會民事類提案
      第4號審查意見及研討結果亦採同旨。是依上開說明，本
      件原告所積欠之亞太電信及威寶電信電信費2,350元、3,0
      39元及991元部分（下合稱系爭電信費），核屬民法第127
      條第8款之商品，自應適用2年短期時效。又被告自承原告
      與亞太電信及威寶電信之專案均因被告未繳款而分別於10
      3年11月3日、103年7月7日及102年1月23日終止（見本院
      卷第70頁、第95頁），則被告所受讓之系爭電信費請求權
      至遲已分別於105年11月3日、105年7月7日及104年1月23
      日即罹於2年消滅時效，然被告卻遲至111年2月11日始向
      雲林地院聲請核發系爭支付命令，此亦為被告所自承（見
      本院卷第65頁），是原告主張系爭電信費已罹於前揭規定
      之2年短期時效，請求撤銷系爭執行事件關於系爭電信費6
      ,380元（計算式：2,350元＋3,039元＋991＝6,380元）部分
      之強制執行程序，即屬有據。至被告辯稱原告前已持系爭
      支付命令向雲林地院聲請對原告強制執行，並經雲林地院
      換發系爭債權憑證，故系爭電信費請求權並未罹於時效云
      云。惟按消滅時效完成後，即不生消滅時效中斷之問題，
      並非核發債權憑證後，時效即可重行起算。是被告上開所
      辯，難認可採。
（三）關於補償款部分：　　
   1、因電信服務為民法第127條第8款所稱之「商品」，故電信
      費用請求權，應有該款規定2年短期時效之適用，已如前
      述，故電信業者與租用人如約定未滿合約期間，因租用人
      違反專案資費規定或退租或被銷號時，應支付電信業者終
      端設備補貼款，並按比例逐日遞減，如其真意是電信業者
      提供手機之代價，即有民法第127條第8款所稱之「商品」
      ，有2年短期時效之適用（臺灣高等法院暨所屬法院109年
      法律座談會民事類提案第1號參照）；同理，如約定租用
      人違反專案資費規定或退租或被銷號時，應支付電信業者
      按比例逐日遞減之月租費優惠補貼款，如其真意是電信業
      者追回先前因優惠而減收之電信月租費差額，則其性質上
      亦應屬於電信服務費之代價，屬民法第127條第8款所稱之
      「商品」，同有2年短期時效之適用。
　 2、經查，亞太電信為電信服務業者，係以提供電信服務收取
      費用為其主要營業項目。而依據被告提出之亞太電信行動
      電話服務申請書之「學生軍公教550無限上網換約方案(換
      約代碼RS0260~RS0261)適用、轟動學生軍公教550無限上
      網換約方案(換約代碼RS0262~RS0263)適用、預繳學生軍
      公教550無限上網換約方案(換約代碼RS0264~RS0265)適用
      、轟動學生軍公教550無限上網換約方案(換約代碼RS0266
      ~RS0267)適用」專案同意書記載：「立同意書人同意換約
      異動月租方案選擇至：(1)本月租方案相關優惠內容及專
      案補償款如下：換約代碼：RS0260。限選語音資費：月租
      費195元，減免為0元。限選語音資費：『SmartNet599』月
      租費599元(第1年帳單享有月租費550元，第2年起恢復原
      月租費)。國內語音：網內互打免費。國內簡訊：合約期
      間內網內簡訊免費(同快Send66方案)。WiFi：免傳輸費、
      免月租費。國內行動傳輸服務：無限傳輸。合約期間：24
      個月。專案補償款13500元。…六、立同意書人同意辦理本
      方案，並遵守其選用資費相關規定，若立同意書人於本方
      案期間內退租(含一退一租)或被銷號時，需依本方案同意
      書繳交專案補償款：專案補償款之計算是以日遞減原則計
      算，專案補償款公式：專案補貼款-〔(專案補償款/方案日
      數)*以使用日數〕＝實際應賠償之專案補貼款金額。…」、
      「吸利99超經濟數據預繳9個月方案30期同意書」記載：
      「立同意書人享受由亞太股份有限公司(以下稱本公司)所
      提供之本優惠專案，除應遵守亞太電信股份有限公司第三
      代行動通信業務服務契約規定外，並同意履行下列事項：
      開通資費及促案優惠及限制：1.促案代碼1558，開通時選
      用『快樂通329』型語音資費，並搭配『A+Net449』數據資費
      ，需連續使用30個月。本專案於優惠合約期間內，若調整
      異動至非快樂通329資費，將不再享有月租費減免優惠。『
      A+Net449』數據資費於合約期間內，享無限上網優惠，但
      不得調整異動資費。合約期間內享網內互打免費，網外依
      開通資費『快樂通329』，贈送30分鐘免費通話×30期(共30+
      1張帳單)：選用本專案需預繳語音+數據月租費9個月，自
      用戶第二期帳單起，分9期折抵月租費(語音+數據)，合約
      期間內若用戶調整異動語音資費，仍依原預繳之月租費金
      額扣抵，且不負項折抵。2.合約期間第1~12期帳單享語音
      資費月租費$99優惠及第13~30期帳單優惠語音資費月租費
      $298。專案補償款：依開通時選用之語音資費，專案補償
      款金額如下：快樂通329新台幣$11,000。(1)本專案合約
      期間內，立同意書人不得退租(一退一租)，轉換至預付卡
      或被銷號，否則需賠償亞太電信專案補償款，補償款之計
      算採以日遞減原則計算。如有欠繳月租費等其他費用時並
      應立即繳清，補償款計算公式：專案補償款-〔(專案補償
      款/合約日數)*已使用日數〕＝實際應賠償之專案補償款金
      額。…」（見本院卷第85頁、第91頁），由此可知，亞太
      電信係藉由專案促銷方案，以較低之資費吸引消費者與其
      成立一定期限、金額之語音及上網資費之電信服務契約，
      藉此爭取更多消費者願意使用該公司之電信服務，進而獲
      取其商業利益。此種行銷模式，業者係藉由在約定期限內
      ，收取固定且較高之語音、上網資費，以補足月租費差額
      損失，該差價等損失會因退租或被銷號之時間逐日遞減。
      是若租用人違反期限約定，提前退租或被銷號，亞太電信
      將無法藉由收足合約所預期收取約定金額，以補足月租費
      差額，故而雙方約定如租用人違約提前退租或被銷號，即
      應依合約期間剩餘日數比例乘以約定之計算公式計付專案
      優惠補貼款，足認專案補貼款之經濟目的係電信公司為追
      回當初申辦門號時給予優惠(如減收月租費)之差價，應認
      專案補貼款實質上係電信業者販售商品或優惠服務之代價
      ，非屬違約金，應有民法第127條第8款短期時效規定之適
      用。
　 3、是本件原告所積欠之亞太電信專案補償款6,103元及2,943
      元部分（下合稱系爭補償款），應屬民法第127條第8款之
      商品，自應適用2年短期時效。又被告自承原告與亞太電
      信之專案因被告未繳款而分別於103年11月3日及103年7月
      7日終止，已如前述，則被告所受讓之系爭補償款請求權
      至遲已分別於105年11月3日及105年7月7日即罹於2年消滅
      時效，然被告卻遲至111年2月11日始向雲林地院聲請核發
      系爭支付命令，是原告主張系爭補償款已罹於2年短期時
      效，請求撤銷系爭執行事件關於系爭補償款9,046元（計
      算式：6,103元＋2,943元＝9,046元）部分之強制執行程序
      ，即屬有據。至被告辯稱原告前已持系爭支付命令向雲林
      地院聲請對原告強制執行，並經雲林地院換發系爭債權憑
      證，故系爭補償款請求權並未罹於時效云云。惟按消滅時
      效完成後，即不生消滅時效中斷之問題，並非核發債權憑
      證後，時效即可重行起算，已如前述，是被告上開所辯，
      難認可採。　
五、綜上所述，原告請求系爭執行事件之強制執行程序應予撤銷
    ，為有理由，應予准許。   
六、本件事證已臻明確，兩造其餘攻擊防禦方法及舉證，核與本
    件判決結果無影響，爰不另予一一論述，併此敘明。
七、訴訟費用負擔之依據：民事訴訟法第78條。
中　　華　　民　　國　　111 　年　　8 　　月　　25　　日
                  臺北簡易庭  法  官  陳家淳
以上正本證明與原本無異。
如不服本判決，應於判決送達後20日內向本庭（臺北市○○○路
0段000巷0號）提出上訴狀。（須按他造當事人之人數附繕本）
如委任律師提起上訴者，應一併繳納上訴審裁判費。
中　　華　　民　　國　　111 　年　　9 　　月　　1 　　日
                              書記官  蘇炫綺